臺灣高等法院刑事裁定　　　　　　　　100年度毒抗字第111號
抗　告　人
即　被　告　高宏文
上列被告因違反毒品危害防制條例案件，不服臺灣桃園地方法院
中華民國100年3月14日裁定（100年度毒聲字第208號），提起抗
告，本院裁定如下：
    主  文
抗告駁回。
    理  由
一、按犯毒品危害防制條例第10條之罪者，檢察官應聲請法院裁
    定，或少年法院（地方法院少年法庭）應先裁定，令被告或
    少年入勒戒處所觀察、勒戒，其期間不得逾二月。觀察、勒
    戒後，檢察官或少年法院（地方法院少年法庭）依據勒戒處
    所之陳報，認受觀察、勒戒人無繼續施用毒品傾向者，應即
    釋放，並為不起訴之處分或不付審理之裁定；認受觀察、勒
    戒人有繼續施用毒品傾向者，檢察官應聲請法院裁定或由少
    年法院（地方法院少年法庭）裁定令入戒治處所強制戒治，
    其期間為六個月以上，至無繼續強制戒治之必要為止，但最
    長不得逾一年，同條例第20條第1 項、第2 項定有明文。是
    被告受觀察、勒戒後，認有繼續施用毒品傾向者，檢察官應
    聲請法院裁定令被告入戒治處所強制戒治，核先敘明。
二、原裁定意旨略以：被告高宏文因施用毒品案件，經原法院以
    99年度毒聲字第1136號裁定送法務部矯正署桃園看守所附設
    勒戒處所觀察、勒戒後，認有繼續施用毒品之傾向，有該所
    民國100 年3 月10日有無繼續施用毒品傾向證明書乙紙附卷
    可稽，檢察官聲請為強制戒治，並無不合。爰依毒品危害防
    制條例第20條第2 項規定，令被告入戒治處所施以強制戒治
    ，其期間為六個月以上，至無繼續強制戒治之必要為止，但
    最長不得逾一年等語。
三、抗告意旨略以：被告係第一次送觀察、勒戒即經評定有繼續
    施用毒品傾向而裁定強制戒治，深感不服，且被告執行觀察
    、勒戒時是自行前往報到，毫無逃避之情並已戒除毒癮，深
    感悔悟，而家中經濟依賴被告支撐，爰提起抗告等語。
四、經查：
  (一)按有無繼續施用毒品傾向之評估標準，並非完全以受勒戒人
    勒戒後之結果為準，勒戒前之各種情況，仍應作為評估之依
    據。而依勒戒處所評分說明手冊規定，係以人格特質、臨床
    徵候及環境相關因素3 項合併計算分數：(1)分數100 分至71
    分，判定為有繼續施用毒品傾向；(2)50分至0 分判定為無繼
    續施用毒品傾向；(3)70分至51分間判定有繼續施用毒品傾向
    之原則為有下列各項之一者：1.缺乏病識感或戒治動機者；
    2.第一級毒品使用者；3.有煙毒前科者；4.有礙家庭、社會
    和諧與安寧者。若無以上各項之一，惟判定者認為個案有繼
    續施用毒品傾向者，應在「有無繼續施用毒品傾向證明書」
    詳細說明欄內載明，並於綜合判斷項下勾選有繼續施用毒品
    傾向。而其中之人格特質係依：有無毒品相關司法紀錄、其
    他犯罪相關紀錄、短期內再犯加重計分、行為觀察；臨床徵
    候係依尿液檢驗戒斷症狀、有無多種藥物使用、有無注射使
    用、使用期間、情緒及態度；環境相關因素係依社會功能是
    否良好、支持系統等，作為綜合判斷分數之依據。判定者判
    定人格特質、臨床徵候及環境相關因素合計三項分數，固係
    供為判定者判定有無繼續施用毒品傾向之審酌標準，但非唯
    一標準。綜合評分者，應根據臨床實務，有具體事證認為個
    案有繼續施用毒品傾向者，以綜合評分者所評估為準。又上
    開勒戒處所評估標準，乃將與判斷有無繼續施用傾向之相關
    因素加以列舉及量化，以利執法者判定受勒戒人有無繼續施
    用毒品傾向，且避免執法者之判斷流於恣意。因此觀察勒戒
    處所實施之有無繼續施用毒品傾向評估，有其相當之專業依
    據及標準，且涉及專門醫學，倘其評估由形式上觀察，並無
    擅斷或濫權等明顯不當之情事，法院自應予以尊重。
  (二)被告此次經執行觀察、勒戒結果，認有繼續施用毒品傾向，
    有法務部矯正署桃園看守所附設勒戒處所出具之有無繼續施
    用毒品傾向證明書及有無繼續施用毒品傾向評估標準紀錄表
    在卷可按（見99年度毒偵字第4356號卷末3 頁，未編頁碼）
    。依上揭紀錄表所載之評分結果，被告在人格特質得52分、
    臨床徵候得35分、環境相關因素得5 分，合計92分，綜合判
    斷為「有繼續施用毒品傾向」，而醫師更在有無繼續施用毒
    品傾向證明書綜合判斷項下勾選「有繼續施用毒品傾向」，
    足徵該勒戒處所綜合評分者係依個案之臨床實務及具體事證
    ，判定被告有繼續施用毒品傾向，依諸前揭法律規定，自有
    對被告施以強制戒治之必要。抗告意旨以其係第一次送觀察
    、勒戒，且已戒除毒癮，不可能有繼續施用毒品傾向而提起
    抗告，為無理由，另被告以家中經濟賴其操持，然此非判斷
    是否應強制戒治之事項，附此敘明。
  (三)綜上所述，原法院依上開資料認被告有繼續施用毒品之傾向
    ，而有施以強制戒治之必要，依檢察官之聲請裁定令被告入
    戒治處所強制戒治，期間為六個月以上，至無繼續強制戒治
    之必要為止，但最長不得逾一年，經核並無不合，被告徒憑
    己見而指摘原裁定不當，為無理由，應予駁回。
五、據上論結，應依刑事訴訟法第412 條裁定如主文。
中    華    民    國     100    年    4    月    8    日
                  刑事第四庭  審判長法  官  陳筱珮
                                    法  官  陳玉雲
                                    法  官  邱滋杉
以上正本證明與原本無異。
不得再抗告。
                                    書記官  劉貞達
中    華    民    國     100    年    4    月    8    日